【裁判字號】    95,簡上緝,3
【裁判日期】    950630
【裁判案由】    詐欺
【裁判全文】
臺灣臺北地方法院刑事判決             95年度簡上緝字第3號
上  訴  人  臺灣臺北地方法院檢察署檢察官
被      告  乙○○
                    （另案
上列上訴人因被告詐欺案件，不服中華民國九十四年八月三十一
日本院九十四年度簡字第一八二二號第一審簡易判決（聲請簡易
判決處刑案號：九十四年度偵緝字第一０九三號），提起上訴，
暨移送併案審理（九十四年度偵字第一六六六三號），本院管轄
之第二審合議庭判決如下：
    主  文
原判決撤銷。
乙○○幫助共同連續意圖為自己不法之所有，以詐術使人將本人
之物交付，累犯，處有期徒刑伍月，如易科罰金，以佰元折算
壹日。
    事  實
一、乙○○前於民國八十六年間因違反妨害兵役治罪條例案件，
    經本院以八十六年度訴字第二一０八號判處有期徒刑七月，
    褫奪公權一年確定，經送監執行，於八十八年六月十四日因
    縮短刑期假釋出監付保護管束，假釋期間至八十九年五月十
    七日屆滿，未經撤銷假釋，其未執行之刑以已執行論。猶不
    知悔改，明知申辦金融帳戶使用乃輕而易舉之事，故無正當
    理由徵求他人提供金融帳戶者，極易利用該等帳戶為與財產
    有關之犯罪工具，而可預見金融帳戶提供他人使用將幫助他
    人實施詐欺犯罪，惟因需款孔急，仍基於縱有人以其金融帳
    戶實施詐欺犯罪亦不違背其本意之幫助犯意，於九十三年十
    一月十一日，在臺北國際商業銀行雙園分行（址設臺北市○
    ○區○○街五八號，下稱臺北商銀雙園分行）開立帳號為0
    000000000000號之帳戶，暨在誠泰商業銀行西
    園分行（址設臺北市○○區○○路二段一四七號，下稱誠泰
    銀行西園分行）開立帳號為0000000000000號
    之帳戶後，旋於同日在臺北市萬華區青年公園附近某處，將
    該等帳戶存摺、金融卡及密碼，交付與真實姓名年籍不詳綽
    號「鴨鴨」之成年女子，藉以幫助「鴨鴨」及真實姓名年籍
    不詳之成年男子向不特定人為詐欺取財犯行。嗣「鴨鴨」與
    該不詳男子即共同基於意圖為自己不法所有之概括犯意聯絡
    ：
  (一)先由該不詳男子於同年月十五日下午某時，自稱國稅局職員
    ，以電話向甲○○佯稱其胞弟預繳之健保費可退稅，且期限
    即將屆至云云，要求甲○○利用自動提款機辦理退稅事宜，
    致甲○○陷於錯誤，旋於當日下午三時五十三分許，在臺北
    縣三重市○○○路之中華郵政公司自動櫃員機，依該不詳男
    子之指示操作，將其彰化銀行鹿港分行帳戶內之新臺幣（下
    同）八萬七千一百九十九元匯入前開乙○○之臺北商銀雙園
    分行帳戶後，旋由該不詳男子提領一空。嗣甲○○發覺存款
    莫名短少，始知受騙而於當日報警循線查獲上情。
  (二)再由該不詳男子於同年月十六日上午九時三十分許，自稱中
    央銀行之「陳先生」，以電話與梁芳誌聯絡，諉稱其岳父因
    自八十四年間起至九十二年間止極少使用健保，符合減免健
    保費之條件，累計已達一萬零八百六十七元，而先前曾寄送
    編號為九九六六四號之支票一紙至其住處，然因無人在家，
    已退回中央銀行，期限又將截止云云，要求梁芳誌利用自動
    提款機辦理退費事宜，致梁芳誌信以為真，旋於當日上午十
    時四十分許，在臺北市北投區之中國信託商業銀行自動櫃員
    機，依該不詳男子之指示操作，將其帳戶內之九萬九千六百
    六十四元轉入前開乙○○之誠泰銀行西園分行帳戶後，旋由
    該不詳男子悉數提領。嗣梁芳誌發覺存款莫名短少，始知受
    騙而於當日報警循線查獲上情。
二、案經臺北市政府警察局萬華分局報請臺灣臺北地方法院檢察
    署檢察官偵查後聲請簡易判決處刑，暨移送併案審理。
    理  由
一、前揭事實，業據被告乙○○於本院審理時坦承不諱（見本院
    九十五年六月二十日審判筆錄），核與被害人甲○○於警訊
    、偵查及被害人梁芳誌於警訊時指訴情節相符（見九十四年
    度偵字第七九四一號卷第二二至二四頁、第五五頁、九十四
    年度偵字第一三三０三號卷第一三頁），並有自動櫃員機交
    易明細表、臺北商銀雙園分行九十三年十二月十五日北商銀
    雙園（０九三）字第００二七八號函覆之歷史明細檔查詢單
    及被告開戶資料、彰化銀行鹿港分行帳戶交易明細查詢資料
    、誠泰銀行西園分行九十三年十一月二十五日誠泰銀園字第
    九三００一四一號函覆之被告開戶資料及存款帳戶存提交易
    明細查詢資料附卷可稽（見九十四年度偵字第七九四一號卷
    第二七頁、第二九至三一頁、第三五頁、九十四年度偵字第
    一三三０三號卷第一四至一八頁）。本件事證明確，被告犯
    行洵堪認定，應予依法論科。
二、查被告基於幫助之犯意，提供其所有之前開帳戶存摺、金融
    卡及密碼與「鴨鴨」，藉以幫助「鴨鴨」等人意圖為自己不
    法之所有，以詐術使被害人陷於錯誤，而分別匯款至被告所
    提供之帳戶，核被告所為，係犯刑法第三百三十九條第一項
    、第三十條第一項前段之詐欺取財罪之幫助犯。被告幫助「
    鴨鴨」等人為詐欺犯行，「鴨鴨」等人有犯意聯絡及行為分
    擔，應論以共同正犯。又「鴨鴨」等人先後二次犯行，時間
    緊接，所犯係構成要件相同之罪名，顯係基於概括犯意為之
    ，依同法第五十六條連續犯之規定，以一罪論。又被告前於
    八十六年間因違反妨害兵役治罪條例案件，經本院以八十六
    年度訴字第二一０八號判處有期徒刑七月，褫奪公權一年確
    定，經送監執行，於八十八年六月十四日因縮短刑期假釋出
    監付保護管束，假釋期間至八十九年五月十七日屆滿，未經
    撤銷假釋，其未執行之刑以已執行論，此有卷附臺灣高等法
    院被告前案紀錄表可按（見本院卷），其於五年以內再犯有
    期徒刑以上之罪，為累犯，依同法第四十七條規定，加重其
    刑。再被告係幫助他人犯前開罪名，爰依同法第三十條第二
    項之規定，按正犯之刑減輕之，並先加後減之。又上訴人移
    送併案審理之被告提供前開誠泰銀行西園分行帳戶存摺、金
    融卡及密碼與「鴨鴨」，藉以幫助「鴨鴨」等人以詐術使被
    害人梁芳誌陷於錯誤，而匯款至該帳戶之犯行（九十四年度
    偵字第一六六六三號），與本案起訴經論罪部分，有實質上
    一罪關係，為起訴效力之所及，本院自得併予審究。
三、原審予以論罪科刑，固非無見，惟原審未及審酌被告提供上
    開誠泰銀行西園分行帳戶，致被害人梁芳誌遭詐騙匯款至該
    帳戶之幫助詐欺部分，復未審酌被告幫助「鴨鴨」等人為詐
    欺犯行，「鴨鴨」等人有犯意聯絡及行為分擔，應論以共同
    正犯，自有未洽，上訴人以原審未審酌前開併辦部分為由，
    提起上訴，為有理由，自應由本院撤銷改判。爰審酌被告有
    上述前科，素行非佳，身為智慮健全之成年人，竟短於思慮
    ，率爾提供帳戶與不詳人士使用，危害社會治安及金融交易
    安全，徒增被害人尋求救濟之困難，使犯罪追查趨於複雜，
    然犯後坦承犯行，態度良好等一切情狀，量處如主文第二項
    所示之刑，並諭知易科罰金之折算標準。
據上論斷，應依刑事訴訟法第四百五十五條之一第一項、第三項
、第三百六十九條第一項前段、第三百六十四條、第二百九十九
條第一項前段，刑法第二十八條、第五十六條、第三百三十九條
第一項、第三十條第一項前段、第二項、第四十七條、第四十一
條第一項前段，罰金罰鍰提高標準條例第一條前段、第二條，判
決如主文。
本案經檢察官黃文明到庭執行職務
中    華    民    國  九十五  年    六    月   三十   日
                  刑事第八庭審判長法  官  陳德民
                                  法  官  唐于智
                                  法  官  陳芃宇
以上正本證明與原本無異。
如不服本判決，應於判決送達後10日內，向本院提出上訴狀。
                                  書記官  周小玲
中    華    民    國  九十五  年    六    月   三十   日
附錄本案論罪科刑法條全文：
中華民國刑法第三百三十九條第一項
意圖為自己或第三人不法之所有，以詐術使人將本人或第三人之
物交付者，處五年以下有期徒刑、拘役或科或併科一千元以下罰
金。


司法院資訊處製作；財團法人民間司法改革基金會備份。
